【裁判字號】    95,台上,3018
【裁判日期】    950601
【裁判案由】    違反毒品危害防制條例
【裁判全文】
最高法院刑事判決            九十五年度台上字第三０一八號
    上  訴  人  甲○○
                        樓在.
    選任辯護人  康裕成律師
                廖虹羚律師
                梁智豪律師
    上  訴  人  乙○○
                        126.
上列上訴人等因違反毒品危害防制條例案件，不服台灣高等法院
高雄分院中華民國九十五年二月二十三日第二審判決（九十四年
度上重訴字第二一號，起訴案號：台灣高雄地方法院檢察署九十
三年度偵字第一八六五一號），提起上訴，本院判決如下：
    主  文
上訴駁回。
    理  由
本件原判決認定：上訴人甲○○、乙○○二人，明知海洛因業經
我國公告列為毒品危害防制條例第二條第二項之第一級毒品，不
得非法持有、運輸，且明知海洛因經行政院依法公告為管制進出
口之物品，不得私運進口，甲○○於不詳時地受具有犯意聯絡之
不詳姓名成年人之委託，意圖自海外運輸第一級毒品海洛因進入
台灣，於民國九十三年八月某日間得知乙○○因積欠地下錢莊債
務約新台幣（下同）十八萬元，經濟拮据，即告知乙○○前往泰
國帶回第一級毒品海洛因可為其處理積欠地下錢莊十八萬元之債
務，並由甲○○提供前往泰國之來回機票、食宿等費用等語，乙
○○接受提議表示允諾，甲○○及乙○○即共同基於運輸及私運
進口管制物品第一級毒品海洛因之犯意聯絡，由甲○○聯繫輸入
毒品事宜，二人謀議相偕前往泰國，由甲○○接洽取得毒品後，
再由乙○○將毒品綁縛在身，圖以搭機夾藏走私海洛因闖關方式
入境，轉交甲○○處理。議定後，乙○○即於九十三年八月間某
日將中華民國護照證件交予甲○○，二人即於同年八月二十日出
境前往泰國會見同有運輸毒品謀議之不詳人士，返台後，於同年
九月上旬，再由甲○○向不知情正泰旅行社承辦人張啟修代訂二
人及同行人劉信豊之機票，三人即於同年九月十二日下午二時五
十分許，自桃園中正國際機場第二航廈國際航空站出發，搭乘長
榮航空公司編號ＢＲ八一七號班機離境至澳門，再轉機於當晚抵
達泰國曼谷後，投宿於貴都酒店五一０號室，由甲○○依原定計
畫，於九十三年九月十五日十三時許外出接洽、收受第一級毒品
海洛因五塊（合計驗後淨重一、七三一．九四公克、純度百分之
六五．七六、純質淨重一、一三八．九二公克），取回毒品後，
回飯店上開房號房間內，由甲○○將上開毒品其中一塊敲分為半
，將六塊海洛因毒品以保鮮膜、油皮紙、膠布等材料包覆數層，
在內層灑上老鼠藥、香水（防緝毒犬），即將海洛因交代乙○○
分別在左、右腋下以內衣綁縛各一大塊、腹部以束褲藏放一大塊
及二小塊、下體以束褲、絲襪固定一大塊，約定乙○○返台時通
關攜帶在身入境，再將海洛因卸下轉交甲○○。嗣經行政院海巡
署高雄市機動查緝隊會同高雄縣政府警察局鳳山分局人員事先監
聽綽號「紅龜」男子電話，與甲○○所有之000000000
0號行動電話通訊內容，得知乙○○、甲○○二人將於是日運毒
入境，乃知會財政部關稅局台北分局查緝小組人員嚴加查緝，果
乙○○、甲○○二人於同日下午某時許搭機經澳門轉機，再搭乘
中華航空公司編號ＣＩ六九六號班機入境桃園中正國際航空站，
於同年九月十五日二十一時四十五分許，辦理通關查驗手續時，
為關稅查緝人員當場查獲，並經二人同意搜索身體及所攜帶行李
後，自乙○○身上共取出海洛因六塊及其所有供包裝及綁縛毒品
之保鮮膜、油皮紙、膠布及內衣、束褲、絲襪等物品，始悉上情
，並查得甲○○所有未扣案供連繫運輸海洛因犯罪所用之行動電
話一支（搭配門號0000000000號）等情。係以上開犯
罪事實，業據乙○○坦承不諱（經第一審行證人之交互詰問程序
），並有海洛因磚六塊及外覆之保鮮膜、油皮紙及膠布等外包裝
、其所有綁縛毒品在身所用之女用內衣一件、束褲二件及絲襪一
雙等物扣案可證，及有卷附查獲現場照片、高雄縣政府警察局鳳
山分局搜索筆錄、扣押物品目錄、台北關稅局扣押貨物運輸工具
收據可稽。雖甲○○辯稱：伊前往泰國係為訪友、商談燕窩代理
生意及觀光，不知乙○○夾帶毒品入境云云，但查：(1)第一審勘
驗關稅查緝人員搜索乙○○身體全程錄影帶，海洛因確經查緝人
員分別自乙○○腋下、束褲包覆腹部、下體等身體部位取下，有
原審勘驗筆錄在卷，乙○○供述綁縛毒品方式相符。該扣案毒品
確含第一級毒品海洛因成分，並有法務部調查局九十三年十月二
十二日調科壹字第二二００一八二四八號鑑定通知書可憑。(2)證
人劉信豊於第一審所供：甲○○當時邀伊與一不知姓名男子同赴
泰國曼谷旅遊，住宿於貴都酒店，伊在泰國機票、住宿費用、其
他消費均由甲○○提供，甲○○於返國當日確有拿一黑色手提包
，及知甲○○買香水給她女兒之事等語，與乙○○所述其由甲○
○邀約出國，滯留泰國期間同行人住宿地點及涉足場所、消費由
甲○○支付等情相符，並有入出境查詢資料、正泰旅行社旅客接
洽單、台灣高等法院九十四年一月二十四日院信文實字第０九四
００００五二八號函檢附之貴都酒店訂房紀錄、甲○○護照影本
可稽。徵之甲○○自述其平日無業，在家幫姐姐做生意，並由姐
姐資助家中開銷，吃住、經濟來源亦依賴姐姐等情，顯見其資力
不豐，與乙○○、劉信豊復均係透過他人而相識，彼此並不熟稔
，卻有餘資支應尚非至親之人出國旅遊費用及消費，已不合情理
，倘謂其出國目的在訪友及商談燕窩生意，滯泰時間僅有五日，
時間有限，又何須偕同不相干人士一同出國，足證甲○○所辯係
卸責脫罪之詞，難以採取，應認乙○○所供彼等出境係在取得毒
品共同私運入境等情，與事實相符，而堪採信。(3)乙○○於九十
三年十月七日偵查中一度翻異稱：伊未出過國，因為台灣買不到
海洛因，所以拜託甲○○一起去泰國，甲○○不知道伊是要去買
海洛因，事發後因害怕才想由甲○○分擔責任云云，但乙○○並
無施用毒品前科，有台灣高等法院被告全國前案紀錄表可查，且
一般施用毒品之人若僅供自用，不難在境內覓得購毒管道，無須
大費周章偕甲○○等四人赴境外交易，負運輸毒品入境之風險，
況依乙○○所供，其對出入境手續、住宿地點及行程均無自主空
間，並係與不相識之劉信豊等人同行、住宿同一飯店，無懼購毒
犯行遭人識破，是以乙○○上開於偵查中之供述，難謂合理，不
可採信。(4)據承辦員警即證人侯安泰於第一審到庭證稱：本件原
係於追蹤門號0000000000號行動電話使用人綽號「紅
龜」男子實施通訊監察期間，監聽到該電話與門號000000
0000號行動電話間通訊內容，談及九月十五日會有一批貨從
泰國走私進來，因用術語代碼（水果），有講到純度（二二０）
、輸入泰國（泰仔）、數量（三簍）等溝通對話，根據以往查緝
經驗，研判係毒品交易，再聲請監聽追查0000000000
號之聯絡對象，有與甲○○家裡通話情形，研判電話使用者是甲
○○，即調取甲○○出入境資料，核對甲○○與乙○○曾一起前
往泰國，研判可能都是運毒行為人，即對甲○○持續監控，並追
查出入境及機艙訂票資料，發現甲○○、乙○○、劉信豊、曹連
奇等四人於九十三年九月十二日同往泰國，經查核訂位紀錄回國
時間為同年九月十五日，即研判彼等當日會運毒返台，即發文到
入出境管理局要求彼等入境時配合嚴格檢查，果於該日當晚查獲
乙○○於入境通關時，身上攜帶毒品等語，對於本件線索發現、
追蹤查證及查獲經過說明綦詳，並有台灣高雄地方法院檢察署通
訊監察書在卷可佐，堪認甲○○在本案中分擔洽談毒品入境，並
赴境外接應運毒分工之犯行。(5)案內通訊監察錄音帶送請法務部
調查局，經與甲○○本人到場發音進行聲紋比對鑑定結果，認監
聽錄音帶與甲○○本人聲音音質相同，並說明「本件確認語音特
徵相似率約八０％，而科學驗證上特徵相似率高於七０％以上者
，判定音質相同」等情，有該局九十四年三月三日調科參字第０
九四００一九一四四０號聲紋鑑定報告書在卷，參以該送鑑監聽
錄音帶為母帶，音質清晰、背景雜訊較少干擾，並經受測人本人
到場進行原音比對，亦能避免發音失真或有刻意變易腔調之情形
，該鑑定使用之「聆聽比對法」、「聲紋圖譜特徵比對法」均係
國際鑑識學會及美國錄音證據學會所採認鑑定標準，且所比對語
音與本文相關，對照二組單字及詞語均相同，數量在１０個以上
，均符合採集語音樣本及比對之程序及要件，具科學的可驗證性
，證據能力上自無可置疑，是以本件鑑定結果特徵相似率約８０
％，判定為「音質相同」，意涵指二者為同一人聲音，即堪採信
此通訊受話一方發聲者確係受測者甲○○本人。甲○○否認其為
該通話之一方，自無可採。(6)經調閱比對門號00000000
00號與甲○○自承登記使用門號0000000000號行動
電話，於九十三年八月十五日至九十四年九月十五日雙向通聯紀
錄顯示，二支電話發訊基地台位置大部分時間均在電信公司架設
位於新店市○○路基地台附近，又以同年八月二十七日十一時至
十三時紀錄顯示，二支電話之發訊地點，均先後出現在台北縣板
橋市○○路、中和市○○路、台北市○○○路○段等處，另外，
於八月二十日至八月二十五日期間，門號0000000000
號電話無使用紀錄，而門號0000000000號電話前後則
有自桃園中正國際機場鄰近基地台發訊紀錄等節，均有遠傳電信
股份有限公司0000000000號行動電話基本資料、上開
二門號雙向通聯紀錄在卷可稽，足認該二支電話在相近時間通話
基地台顯示地點均相近，以門號0000000000號於八月
二十日至八月二十五日間並無任何通聯紀錄研判，甲○○上開時
間正有出境泰國紀錄已如上述，二者勾稽核對亦互相吻合，益徵
0000000000號行動電話確由甲○○持有使用至明，其
係上開查獲所憑藉之通訊監察通話紀錄受話一方無訛。再觀諸通
話錄音紀錄中，確有談及「水果」、「三簍」、「二二０」、「
很水」、「泰ㄟ」、「十五才有水果」等詞語，證人侯安泰所稱
其中「水果」、「三簍」等詞語為毒品交易術語，縱屬其個人意
見之詞，但係植基於本身職務上十年緝毒經驗，有合理及實際辦
案經驗基礎存在，依刑事訴訟法第一百六十條規定，尚不得逕行
排除其此部分證言之證據能力，且一般毒品交易洽談過程中，為
掩人耳目，以隱語作為洽談毒品數量、純度、品質、交易時地等
細節，乃所常見，而本件係因追蹤查證上述通訊監聽內容而查獲
，並佐以上訴人二人確於九十三年九月十五日自泰國攜帶毒品海
洛因入境，其情節與該通訊監察內容中對話人於九十三年八月三
十日明白以電話提到輸入地泰國（「泰ㄟ」）、輸入時間為同年
九月十五日（「十五才有水果」）等語詞亦相吻合，是以，甲○
○於九十三年八月三十日二十二時五分起，持00000000
00號電話與持0000000000號手機綽號「紅龜」男子
，談及於同年九月十五日自泰國運輸毒品闖關等語後，隨即於上
開所述時間偕乙○○赴泰自境外運輸毒品入境，及其間甲○○係
負責接洽毒品運輸入境事宜，並帶同乙○○前往泰國取得毒品，
而設法運輸入境等節，均堪認定。又甲○○資力不豐，已如前述
，而甲○○運輸本件毒品，與乙○○兩次前往泰國，所支出之旅
費不少，且事成之後，尚須代為清償乙○○積欠錢莊之債務十八
萬元，顯非甲○○之經濟能力所能負擔，當無鉅額資金販入毒品
，足見甲○○於本案係受不詳姓名之成年人之託，代為運輸毒品
海洛因入境，至為明確。是甲○○與乙○○、不詳姓名之成年人
間，具犯意聯絡及行為分擔關係，應無足疑，罪證明確，上訴人
二人之犯行，均堪認定。對於認定上訴人二人確有本件運輸毒品
之犯行，乙○○自白與事實相符，甲○○否認犯罪所辯各節均不
足採信，俱依憑卷證詳加說明論列、取捨指駁。海洛因係毒品危
害防制條例第二條第二項第一款所列之第一級毒品，復為行政院
依懲治走私條例第二條第四項授權公告之甲類管制進出口物品，
依法不得運輸，亦不得私運進口，上訴人二人運輸且私運進口第
一級毒品海洛因，核均係犯毒品危害防制條例第四條第一項之運
輸第一級毒品罪及懲治走私條例第二條第一項之私運管制物品進
口罪。上訴人二人及不詳姓名成年人間，有犯意聯絡及行為分擔
，為共同正犯。上訴人等持有第一級毒品海洛因之低度行為，為
運輸毒品之高度行為所吸收，不另論罪；其二人以一行為觸犯上
開二罪名，為想像競合犯，應依刑法第五十五條規定從一重之運
輸第一級毒品罪處斷。乙○○僅為圖代償債務之對價，單純做「
人球」夾帶運毒，非主使謀議之人，犯行較共同被告甲○○為輕
，且未獲利即為警查獲，若科以法定最輕刑度無期徒刑，猶嫌過
重，犯罪情狀尚堪憫恕，應依刑法第五十九條之規定減輕其刑。
第一審判決事實欄未記載沒收之行動電話，及未認定另有不詳姓
名之成年共犯，尚有未洽，應予撤銷改判。爰併適用毒品危害防
制條例第十八條第一項前段、第十九條第一項，懲治走私條例第
十一條，刑法第十一條、第二十八條、第五十五條、第三十七條
第一項、第二項之規定，審酌上訴人二人自境外運輸、私運管制
違禁毒品入境數量非少，純度亦高，若流入市面，將嚴重危害國
民身心健康及社會治安，甲○○規劃安排運毒事宜，並誘使乙○
○共同犯罪，情節重大，犯後復飾詞否認犯行，並無悔意，乙○
○則因經濟拮据，一時失慮而同意代為夾帶毒品闖關，入境即為
警當場查獲，犯後始終坦認犯行，配合偵查，態度尚可，具有悔
意等一切情狀，量處甲○○無期徒刑，並宣告褫奪公權終身，及
處乙○○有期徒刑拾貳年，並宣告褫奪公權陸年。前揭扣案海洛
因磚六塊，為查獲之第一級毒品，不問屬於犯人與否，依毒品危
害防制條例第十八條第一項前段，宣告沒收銷燬之；毒品海洛因
磚之外包裝（保鮮膜、油皮紙及膠布）係用於包裹毒品，防止毒
品漏逸或遭識破，以便於攜帶運輸，為供運輸毒品所用之物，另
乙○○通關為警查獲時身著之女用內衣一件、束褲二件及絲襪一
雙，均用以綁縛、固著毒品夾帶闖關，且均為乙○○所有，業據
乙○○供明在卷，皆為其所有供犯運輸毒品罪所用之物，另未扣
案之行動電話一支（門號0000000000，不含 SIM卡）
，為共犯甲○○所有供聯繫運輸海洛因事宜所用之物，均應依同
條例第十九條第一項之規定宣告沒收之，行動電話（機具）部分
因未扣案，如全部或一部不能沒收時，追徵其價額。經核於法尚
無違誤。乙○○上訴意旨略稱：上訴人乙○○因年輕識淺，思慮
欠週，誤觸重典，到案後已坦承犯行，態度良好，家有年邁母親
及幼子，請求酌減其刑，予自新機會云云，並未依據卷內訴訟資
料具體指摘原判決不適用何種法則或如何適用不當，自難認其上
訴有理由。甲○○上訴意旨略稱：(1)乙○○歷次供述所稱：回國
後毒品交給「接我的人」，或「交給甲○○」；其將毒品帶回台
灣後「甲○○會給我十八萬元」，或甲○○允代為處理其欠地下
錢莊大約十八萬元，均前後不一。又其於九十三年十月七日檢察
官偵查中供稱伊拜託甲○○帶伊出國，甲○○不知伊欲購買海洛
因等語，係在自由意思下所為陳述，其於第一審改稱該供述係因
羈押期間甲○○傳話要其為不實之自白，及遭甲○○毆打云云，
係為脫免自己刑責杜撰之詞，無證據能力；況運輸毒品係屬重罪
，乙○○所謂甲○○允代為處理上述欠款，即同意運輸毒品，亦
違常理。是乙○○供詞有重大瑕疵，不足採信，原審執為論罪依
據，有違證據法則。(2)本案經函查結果，0000000000
號行動電話係 DONG THINGA所申請，0000000000號亦
非綽號「紅龜」之男子尤天華所申請使用，原審以甲○○使用0
000000000號行動電話與該0000000000號電
話，在相近時間通話，基地台顯示地點相近，認該000000
0000號電話為甲○○所使用，及證人侯安泰所稱電話監聽內
容「水果」「三簍」「二二０」「很水」「泰ㄟ」「十五才有水
果」係毒品交易術語，均屬推測之詞，有違證據法則。又監聽錄
音帶經法務部調查局鑑定聲紋，其語音特徵僅係與甲○○音質相
似約８０％而已，尚不能據以認定該對話者確為甲○○本人云云
。惟該0000000000號行動電話縱係以 DONG THINGA名
義所申請，實際則由甲○○使用該門號，且警方係監聽0000
000000號與0000000000號行動電話之通話內容
，進而查獲本案，均據原判決依憑卷內證據資料，逐一審認至為
明確，採證認事並無違誤。甲○○其餘上訴意旨係就原審採證認
事職權之行使，任意指摘原判決為違背法令，亦難認為有理由，
是以本件上訴人等之上訴均應予駁回。
據上論結，應依刑事訴訟法第三百九十六條第一項，判決如主文
。
中    華    民    國  九十五  年    六    月    一    日
                      最高法院刑事第七庭
                          審判長法官  呂  潮  澤
                                法官  吳  昆  仁
                                法官  孫  增  同
                                法官  趙  文  淵
                                法官  吳      燦
      本件正本證明與原本無異
                                      書  記  官
中    華    民    國  九十五  年    六    月    七    日
                                                      Ｌ
附錄本案論罪科刑法條
毒品危害防制條例第四條第一項
製造、運輸、販賣第一級毒品者，處死刑或無期徒刑；處無期徒
刑者，得併科新台幣一千萬元以下罰金。
懲治走私條例第二條第一項
私運管制物品進口、出口逾公告數額者，處七年以下有期徒刑，
得併科新台幣三百萬元以下罰金。


司法院資訊處製作；財團法人民間司法改革基金會備份。
